【裁判字號】    98,消債更,49
【裁判日期】    980430
【裁判案由】    聲請更生程序
【裁判全文】
臺灣彰化地方法院民事裁定            98年度消債更字第49號
聲  請  人
即債務人    甲○○
上列當事人聲請消費者債務清理事件，本院裁定如下：
    主  文
聲請駁回。
聲請費用新臺幣壹仟元由聲請人負擔。
    理  由
一、按債務人不能清償債務或有不能清償之虞者，得依消費者債
    務清理條例所定更生或清算程序，清理其債務。且債務人與
    金融機構協商成立者，不得聲請更生或清算，但因不可歸責
    於己之事由，致履行顯有重大困難者，不在此限；本條例施
    行前，債務人依金融主管機關協調成立之中華民國銀行公會
    會員辦理消費金新細明體融案件無擔保債務協商機制與金融
    機構成立之協商，準用前項之規定，消費者債務清理條例第
    3 條、第151條第5項、第6 項分別定有明文。又聲請更生或
    清算不合程式或不備其他要件者，法院應以裁定駁回之，但
    其情形可以補正者，法院應定期間先命補正，復為同條例第
    8條所明定。
二、本件聲請人聲請意旨略以：聲請人前因故積欠債權人債務達
    1,851,970元，致財產及收入不足以清償債務，前曾於民國9
    6年1月間，依照中華民國銀行公會會員辦理消費金融案件無
    擔保債務協商機制與中國信託商業銀行成立協商，協商條件
    為月付31,268元，利率12.88%，分80期償還，惟因協商金額
    過高，聲請人雖勉力工作，然現任職施純森牧場每月僅有30
    ,000 元之收入，扣除生活必要支出10,000元及子女扶養12,
    000元，已無力繼續履行原協商條履行協商顯有重大困難，
    而此並非債務人主觀上惡意不履行協商，實係在客觀上確有
    非可歸責於己之事由致履行有重大困難，爰請求准予裁定開
    始更生程序等語。
三、經查，聲請人因積欠無擔保債務1,851,970元有不能清償之
    虞，於更生聲請前96年1月間已與中國信託商業銀行協商成
    立，約定自96年1月起分80期，利率12.88%，按月清償31,26
    8元，並於96年5月毀諾，此有聲請人所提債權人清冊、協議
    書影本附卷可佐。惟查：(一)聲請人於95、96年因投資9家公
    司企業，以投資額計算其財產總額達1,545,020元，並有股
    利所得，此有稅務電子閘門財產所得調件明細表附卷可憑。
    (二)依聲請人95、96年度綜合所得稅各類所得資料清單所示，
    聲請人並無工作收入之記載，惟其於協商時切結工作收入每
    月約為8至12萬元，故上開所得清單不能作為其實際工作收
    入之佐證，且其自93年起擔任亞尼登實業社負責人，經營牛
    排館餐飲業，該牛排館於聲請人96年5月毀諾協商時仍在營
    業中，迄97年3月始停業，且96年度之營業收入及成本支出
    相當，課稅所得額為30039元，故該牛排館之營業損益對於
    聲請人之實際收入並無影響，否則聲請人於協商時豈能切結
    其收入達8萬元以上，故聲請人於毀諾時其收入是否確有減
    少之情已非無疑，雖聲請人稱本件更生聲請時，其在施純森
    牧場工作，每月收入僅為30000元，並提出切結書及97年4月
    1日到職之在職證明為證，然如前所述單憑聲請人以切結之
    方式主張其收入減少以不得做為認定之依據，聲請人既未提
    出任何其收入驟減之具體事實，則其主張其協商成立後收入
    減少一節礙難採信，又其並無喪失或減低工作能力之情況，
    難認有發生協商之後情事變更致不能清償之情事；(三)況按負
    扶養義務者有數人而其親等同一時，應各依其經濟能力，分
    擔義務。受扶養權利者，以不能維持生活而無謀生能力者為
    限。前項無謀生能力之限制，於直系血親尊親屬，不適用之
    。因負擔扶養義務而不能維持自己生活者，免除其義務。但
    受扶養權利者為直系血親尊親屬或配偶時，減輕其義務。扶
    養之程度，應按受扶養權利者之需要與負扶養義務者之經濟
    能力及身分定之，民法第1115條第3項、第1117、1118、111
    9條分別定有明文。次按家庭生活費用，除法律或契約另有
    約定外，由夫妻各依其經濟能力、家事勞動或其他情事分擔
    之，民法第1003條之1第1項亦有明文。聲請人稱其有三名子
    女，每月扶養費為24000元，其與配偶各負擔一半12000元，
    惟依其載列之支出明細每位子女每月日用雜費及教育費須30
    00元，共計9000元，每位膳食費5000元，共計15000元，然
    其提出之學雜費收據三名子女一學期（六個月）共繳付6480
    元，三名子女每個月合計僅需1080元，且其中已包括午餐費
    ，因此三名子女每月之日常學雜教育費，合計至多6000元應
    已足以，而膳食費以早餐30元加上晚餐60元計算，三名子女
    每月共計為8100元，因此聲請人及其配偶應負擔之每月子女
    扶養費應為14100元，由聲請人負擔二分之一為7050元，加
    計其個人之生活支出10000元，每月聲請人應負擔之扶養費
    及生活支出共計17050元。(四)又聲請人並未舉證協商成立後
    有何非其所能控制之情事變更，致其收入減少或支出增加，
    聲請人於協商時所約定之條件係依其所陳報之收入及可負擔
    能力而成立，其收入扣除生活支出、扶養費及協商金額後尚
    有餘，自難認聲請人有何協商成立後，因不可歸責於己之事
    由，致履行顯有重大困難之情可言。
四、綜上，本件聲請人既未能釋明因何不可歸責於己之事由導致
    履行協商內容顯有重大困難，且其負債之金額與其所有之財
    產總額差距僅約30萬元，依原協商條件之履行亦非顯有重大
    困難，故其是否果有不能清償債務或有不能清償之虞難以認
    定，自應認屬聲請更生之要件不備，又無從補正，揆諸前開
    說明，自應駁回其更生之聲請，爰裁定如主文。另聲請人如
    尚認原協商條件超過其負擔能力，自仍尚得依照中華民國銀
    行公會通知各會員銀行之一致性個別協商方案，與債權銀行
    再次協商調整變更協商內容，用以解決聲請人對於金融機構
    所負之債務問題，以踐行消費者債務清理條例第151條第1項
    規定之前置協商程序，附此說明。
中    華    民    國    98    年    4     月    30    日
                  民事第一庭    法      官  黃倩玲
上為正本係照原本作成
如不服本裁定，應於裁定送達後10日內，以書狀向本院提出抗告
，並繳納抗告費新臺幣1千元
中    華    民    國    98    年    5    月     4     日
                                書記官  楊美芳


司法院資訊處製作；財團法人民間司法改革基金會備份。
